Inventaris van het archief van de Stichting tot Verruiming van Werkgelegenheid voor Academisch Gevormden, 1933-1959 (1964)
Nationaal Archief, Den Haag
Stichting Werkverruiming voor Academisch Gevormden
Stichting Werkverruiming Academisch Gevormden
1933-1964
merendeel 1933-1959
S28523
0.20 meter; 17 inventarisnummers.
Normale geschreven, getypte en gedrukte documenten, geen bijzondere handschriften.
Nationaal Archief, Den Haag
Ministerie van Onderwijs, Kunsten en Wetenschappen / Stichting tot Verruiming van Werkgelegenheid voor Academisch Gevormden,
Het archief van de Stichting tot Verruiming van Werkgelegenheid voor Academisch Gevormden (opgericht in 1933) omvat de agenda's van vergaderingen, notulen, jaarverslagen, statuten en jaarrekeningen. Voorts zijn er stukken aanwezig betreffende de bemiddeling bij de tewerkstelling, de correspondentie met (samenwerkende) organisaties, fondsbeheer en de opheffing van de stichting.
Archiefvorming
Geschiedenis van de archiefvormer
De Stichting tot verruiming van werkgelegenheid voor academisch gevormden werd op 29 december 1933 opgericht door de ministers van Onderwijs, Kunsten en Wetenschappen en van Sociale Zaken. De stichting wilde haar doelstellingen bereiken door wetenschappelijke werkzaamheden te stimuleren, waarin werkloze academici konden worden te werk gesteld. Het voorzitterschap van de stichting werd waargenomen door de directeur-generaal van het Onderwijs, terwijl het secretariaat berustte bij een hoofdcommies van zijn ministerie. Verder hadden in het bestuur zitting de directeur-generaal van Werkverschaffing en Steunverlening van het ministerie van Sociale Zaken, een inspecteur van de landbouw, twee hoogleraren en de voorzitter van de Centrale Organisatie voor Toegepast Natuurwetenschappelijk Onderzoek. Nauw werd samengewerkt met de NEWI-organisatie van het Koninklijk Instituut van Ingenieurs en de Nederlandsche Chemische Vereeniging.
In 1934 verzamelde de stichting aanvragen voor werkverschaffing, ingediend door individuele sollicitanten en universitaire instellingen, terwijl zij tevens een lijst opmaakte van de toen beschikbare tewerkstellingsprojecten. Aan de hand hiervan werden individuele aanvragen om tewerkstelling of voorziening in levensonderhoud voor voltooiing van een wetenschappelijk onderzoek besproken. Deze werkzaamheden duurden voort tot het einde van de Tweede Wereldoorlog. In 1943 werden de laatste aanvragen behandeld, in 1945 werden er nog uitkeringen verstrekt.
In 1946 werd besloten de stichting geen activiteiten te laten verrichten, maar "slapende" te houden, totdat er een bestemming voor haar fondsen werd gevonden die de werkgelegenheid voor academisch gevormden zou bevorderen. Uitkeringen voor wetenschappelijke onderzoekers werden vanaf 1952 door de Nederlandse Organisatie voor Zuiver-Wetenschappelijk Onderzoek verstrekt; arbeidsbemiddeling kon door de gewestelijke arbeidsbureaus worden afgedaan. In 1959 werd uit de fondsen van de stichting een Centraal Punt Academici bij het Gewestelijk Arbeidsbureau 's-Gravenhage opgericht en was de liquidatie van de stichting een feit.
Geschiedenis van het archiefbeheer
Het archief van de stichting werd in 1986 door de Nederlandse Organisatie voor Zuiver-Wetenschappelijk Onderzoek aan de Tweede Afdeling van het Algemeen Rijksarchief overgedragen. Daar werd het in hetzelfde jaar geïnventariseerd door drs J.A.A. Bervoets, chartermeester I aldaar.
De rechtstitel is (nog) onbekend
Inhoud en structuur van het archief
2.15
Selectie en vernietiging
Vernietigingslijst.
Kwitanties van tewerkgestelde academici voor ontvangen vergoedingen, alfabetisch op naam geordend onder de letters R-Z. ("Declaraties"). 1934-1946.
Vermoedelijk heeft de Organisatie Z.W.O. de rest reeds vernietigd.
Afschrijvingen van de Postcheque- en Girodienst, met chequeboekjes. 1938-1944.
De chequeboekjes zullen worden overgedragen aan het museum van de Postbank in Arnhem.
Totaal van het bestand: 0,1 m' of 35% van het geheel, dat 0,3 m' bedraagt.
Aanwijzingen voor de gebruiker
Openbaarheidsbeperkingen
Volledig openbaar.
Materiële beperkingen
Aanvraaginstructie
Openbare archiefstukken kunnen online worden aangevraagd en gereserveerd. U kunt dit ook via de terminals in de studiezaal van het Nationaal Archief doen. Om te kunnen reserveren dient u de volgende stappen te volgen:
U maakt een profiel aan op www.gahetna.nl, en logt vervolgens in
Via de archiefinventaris (alleen de beschrijvingen met rode nummers) selecteert u het gewenste archiefstuk door op de knop 'Reserveren' te klikken
In het volgende scherm geeft u aan op welke dag u het archiefstuk wilt inzien
Indien u zich bevindt in de studiezaal en een tafelnummer heeft ontvangen kunt u dit nummer vermelden. Als u geen tafelnummer heeft kunt u tafelnummer 777 laten staan
Vervolgens bevestigt u uw reservering door deze te versturen.
Verwant materiaal
Beschikbaarheid van kopieën
Beschrijving van de series en archiefbestanddelen
- STUKKEN VAN ALGEMENE AARD, I.
  - Agenda's van vergaderingen, met daarbij gevoegde notulen en correspondentie., 1934-1943; 1; 1 omslag
  - Jaarverslagen over 1934-1946, met correspondentie., 1935-1947; 2; 1 omslag
- STUKKEN BETREFFENDE BIJZONDERE ONDERWERPEN, II.
  - Statuten, vastgesteld door de ministeries van Onderwijs, Kunsten en Wetenschappen van Sociale Zaken., 29 december 1933; 3; 1 stuk
  - Stukken betreffende de tewerkstelling van academisch gevormden en de verstrekking van vergoedingen., 1934-1946; 4-9; 6 omslagen
    - Circulaires, opgesteld in verband met de afhandeling van aanvragen om vergoedingen, met overzicht van de werkwijze van de stichting. z.j. (1934-1946), 4
    - Ingekomen brieven van universitaire instellingen, houdende aanmelding van werkloze academisch gevormden, met sollicitaties van werklozen. 1934., 5
    - Stukken betreffende de opstelling en bijstelling van een catalogus van werkobjecten. 1934., 6
    - Correspondentie met de Biologische Leermiddelen Centrale, de Nederlandsche Chemische Vereeniging, de NEWI-organisatie, de Staatscommissie inzake onvolwaardige arbeidskrachten en de Stichting Indisch Fonds voor Particuliere Nooden over werkprojecten. 1934-1943., 7
    - Lijsten van academici, waarvan de aanvragen op de vergaderingen van de stichting zijn geagendeerd, met voorstellen over de afdoening en in 1945 opgemaakte overzichten van nog te verstrekken uitkeringen. 1934-1946., 8
    - Doorslagen van nota's aan verschillende werkverschaffende universitaire instanties, houdende beschikkingen inzake aanvragen van werkloze academici. 1936-1943., 9
  - Ingekomen brochures van de Vereeniging van Werkzoekenden met volledige M.O.-bevoegdheid, met correspondentie., 1935; 10; 1 omslag
  - Jaarrekeningen over 1935-1946, met correspondentie., 1936-1947; 11; 1 omslag
  - Correspondentie naar aanleiding van financieel-administratieve voorschriften van de bezetter en van het Nederlands Beheersinstituut., 1940-1947; 12; 1 omslag
  - Stukken betreffende het beheer van de fondsen van de stichting bij de Postchèque- en Girodienst., 1946-1957; 13; 1 omslag
  - Stukken betreffende verzoeken om inlichtingen over vroeger tewerkgestelde academici., 1951-1959; 14; 1 omslag
  - Stukken betreffende voorstellen tot opheffing van de stichting, de uiteindelijke likwidatie en de bestemming van de overgebleven fondsen., 1951-1959; 15; 1 omslag
  - Briefwisseling over een door de stichting in te stellen onderzoek naar de arbeidsbemiddeling voor werkloze academici en de vraag of zij daarin een rol heeft te spelen., 1952; 16; 1 omslag
- NAGEKOMEN STUKKEN, III.
  - Rapport van J.H. Bannier, voorzitter van de Commissie van Advies Arbeidsbemiddeling Academici aan de directeur-generaal voor de Arbeidsvoorziening van het ministerie van Sociale Zaken en Volksgezondheid, met bijlagen. Gestencild exemplaar., 1964; 17; 3 stukken